【裁判字號】    99,民著抗,3
【裁判日期】    990407
【裁判案由】    訴訟救助
【裁判全文】
智慧財產法院民事裁定
                                     99年度民著抗字第3號
抗  告  人    甲○○
上列當事人因與翰林出版事業股份有限公司等間侵害著作權有關
財產權爭議事件，聲請訴訟救助，抗告人對於本院中華民國99年
2 月26日98年度民救字第3 號第一審裁定提起抗告，本院裁定如
下：
    主  文
抗告駁回。
抗告費用新臺幣壹仟元由抗告人負擔。
    理  由
一、抗告人在原審以：抗告人與相對人翰林出版事業股份有限公
    司、乙○○、丙○○、丁○○、戊○○間侵害著作權有關財
    產權爭議事件，抗告人無資力繳納本件訴訟費用。爰依民事
    訴訟法第107 條規定，聲請裁定准予訴訟救助云云，經原審
    裁定駁回其聲請。
二、抗告意旨略以：抗告人確無資力支出裁判費、供訴訟之擔保
    費、聘請律師代理訴訟費用，並釋明如下：
  (一)抗告人投資並領有薪資之飛鳥出版社有限公司（下稱飛鳥出
    版社）96年度虧損新臺幣（下同）454,463 元，97年度虧損
    359,328 元，已逾原資本額500,000 元，至97年12月31日止
    資產淨值額為虧損1,617,435 元。
  (二)抗告人須交房租20,000元、電費1,689 元、瓦斯費1,118 元
    、健保費659 元、保險費1,832 元。
  (三)抗告人積欠花旗銀行133,282 元，並於99年2 月25日收到安
    泰商業銀行股份有限公司催款函，故抗告人缺乏經濟上信用
    。
  (四)因營運困難，抗告人曾於98年8 月19日商請國家、天衛、武
    陵、九歌、遠東等出版社代為出版、發行，但均被婉拒。
  (五)抗告人雖於99年2 月20日擔任創世紀國際旅行社有限公司承
    辦之陸客導遊，計獲導遊費11,385元，實不足生活費用。
三、按抗告法院認抗告為不合法或無理由者，應為駁回抗告之裁
    定（民事訴訟第495 條之1 第1 項、第449 條第1 項規定參
    照）。又當事人無資力支出訴訟費用，且非顯無勝訴之望者
    ，依民事訴訟法第107 條第1 項規定，法院應依聲請，以裁
    定准予訴訟救助。惟於訴訟繫屬前聲請者，並應陳明關於本
    案訴訟之聲明及其原因事實，且無資力支出訴訟費用之事由
    ，應釋明之，其釋明，得由受訴法院管轄區域內有資力之人
    ，出具保證書代之，並應載明具保證書人於聲請訴訟救助人
    負擔訴訟費用時，代繳暫免之費用（同法第109 條規定參照
    ）。而所謂無資力係指窘於生活，且缺乏經濟上之信用者而
    言（最高法院99年度臺聲字第138 號民事裁定參照）。
四、查抗告人與相對人翰林出版事業股份有限公司等間侵害著作
    權有關財產權爭議事件，於98年12月30日繫屬於本院，經本
    院於99年1 月20日以98年度民補字第149 號裁定應徵第一審
    裁判費為15,949元。
五、然查：
  (一)抗告人之財產部分：
    1.經原審依職權調閱抗告人97年度財產明細資料，有廣安國
      小、烏龍國小、鹽洲國小所發給之薪資所得、執行業務所
      得共5,600 元，投資財產（飛鳥出版社）500,000 元（見
      原審卷第18頁），抗告人並自陳於99年2 月20日擔任旅行
      社之陸客導遊，且提出導遊結帳表、旅行業辦理大陸地區
      人民來臺觀光入境接待通報表為證（見本院卷第29至30頁
      ），足見抗告人非無工作能力以獲取薪資或投資報酬之人
      。
    2.抗告人向南山人壽保險股份有限公司投保，已繳納逾8 年
      ，99年1 月15日當期保費為1,832 元，此有抗告人所提之
      保險費通知單附卷可稽（見本院卷第26頁）。因抗告人已
      繳納保費多年，顯具一定之經濟價值。
  (二)抗告人之負債部分：
    1.抗告人積欠花旗商業銀行股份有限公司133,282 元，此有
      99年2 月8 日催繳函在卷可證（見本院卷第27頁）。
    2.抗告人雖主張飛鳥出版社經營虧損，並須支付房租20,000
      元，又營運困難，國家等出版社均婉拒代為出版、發行云
      云，並提出96、97年度營利事業所得稅結算申報表、收據
      為證（見本院卷第20至22頁），然此皆屬飛鳥出版社之營
      運狀況，與抗告人無涉，無從列為抗告人之負債範圍。
    3.依99年2 月25日催繳函（見本院卷第28頁），抗告人似有
      積欠安泰商業銀行股份有限公司帳款，惟其金額若干，未
      見抗告人提出其他證據以實其說，難認業盡其釋明責任。
  (三)抗告人及其共同生活親屬基本生活之需要部分：
    1.經本院依職權調閱抗告人之全戶戶籍資料（見本院卷第35
      至37頁），與抗告人同住一處者有二姐李淑貞、三妹李冷
      蘭。本院復依職權調閱上開共同生活親屬之96年度財產明
      細資料如下：
      (1)李淑貞：有薪資所得252,133 元（本院卷第54至55頁）
        。
      (2)李冷蘭：有獎金、其他、薪資所得共165,500 元，汽車
        1 部總價值0 元（本院卷第51至52頁）。
    2.關於生活費用，抗告人另提出電費通知及收據（2 個月份
      計1,689 元，見本院卷第23頁）、健保費繳款單（每月65
      9 元，見本院卷第25頁）為證。經查抗告人雖每月需繳納
      電費、健保費，惟審酌抗告人及其共同生活親屬之96年度
      財產總額及基本生活之需要，抗告人並非無資力之人，應
      有能力支付本案訴訟第一審裁判費。
    3.至抗告人所提出之瓦斯費通知單，用戶人為第三人廖高梅
      （見本院卷第24頁），又中華電信市內電話繳費通知所載
      用戶人為飛鳥出版社（見本院卷第31頁），均非抗告人、
      李淑貞或李冷蘭，自不得認列為抗告人及其共同生活親屬
      之生活所需費用。
  (四)此外，抗告人並未提出其他能即時調查之證據，以釋明其無
    資力支出本院98年度民補字第149 號侵害著作權有關財產權
    爭議事件之裁判費之主張為真實，亦未提出保證書以代之。
    又經本院依職權詢問財團法人法律扶助基金會臺北分會，抗
    告人所為法律扶助之申請均遭駁回（見本院卷第38至49頁）
    。故本件訴訟救助之聲請，於法不合，應予駁回，原裁定即
    屬正當。抗告意旨指摘原裁定不當，求予廢棄改判，為無理
    由，應予駁回，爰裁定如主文。
中    華    民    國    99    年     4    月    7     日
                    智慧財產法院第二庭
                          審判長法  官  陳國成
                                法  官  曾啟謀
                                法  官  蔡惠如
以上正本係照原本作成。
對於本裁定，除以適用法規顯有錯誤為理由，不得再抗告。
如提起再抗告，應於本裁定送達後10日內，委任律師為代理人，
向本院提出再抗告狀，並繳納再抗告費新臺幣1,000 元。
中    華    民    國    99    年     4    月    7     日
                                書記官  林佳蘋


司法院資訊處製作；財團法人民間司法改革基金會備份。
